【裁判字號】    98,訴,811
【裁判日期】    980526
【裁判案由】    違反毒品危害防制條例
【裁判全文】
臺灣彰化地方法院刑事判決               98年度訴字第811號
公  訴  人  臺灣彰化地方法院檢察署檢察官
被      告  甲○○
上列被告因違反毒品危害防制條例案件，經檢察官提起公訴（98
年度毒偵字第795號），本院依簡式審判程序判決如下：
    主  文
甲○○施用第一級毒品，累犯，處有期徒刑壹年。
    事  實
一、甲○○前於民國88年間因施用毒品案件，經本院以88年度毒
    聲字第4397號裁定送勒戒處所施以觀察、勒戒後，認無繼續
    施用毒品之傾向，於88年10月22日執行完畢釋放，並由臺灣
    彰化地方法院檢察署檢察官以88年度毒偵字第985號為不起
    訴處分確定；又於90年間因施用毒品案件，經本院以90年度
    毒聲字第3041號裁定送勒戒處所施以觀察勒戒後，認無繼續
    施用毒品之傾向，於90年8月15日執行完畢釋放，由臺灣彰
    化地方法院檢察署檢察官以90年度毒偵字第3252號為不起訴
    處分確定；復於91年間因施用第一、二級毒品案件，經本院
    以91年度毒聲字第906號裁定令入戒治處所施以強制戒治，
    嗣因成效經評定合格，再經本院以92年度毒聲字第49號裁定
    停止戒治，所餘戒治期間付保護管束，而於92年2月25日停
    止處分出所，並於92年4月1日保護管束期滿未經撤銷停止戒
    治而視為執行完畢，其施用毒品犯行併經檢察官提起公訴，
    經本院以91年度訴字第739號判決各判處有期徒刑9月、4月
    ，應執行有期徒刑1年確定。其又於95年間因施用毒品案件
    ，經本院以95年度員簡字第291號判決判處有期徒刑6月確定
    （第1案），又因連續施用第一級毒品案件，經本院以95年
    度訴字第874號判決判處有期徒刑1年3月，嗣經臺灣高等法
    院臺中分院以95年度上訴字第2648號判決駁回上訴而確定（
    第2案），另因竊盜案件，經本院以95年度易字第475號判決
    判處有期徒刑1年確定（第3案），又於96年間因施用毒品案
    件，經臺灣嘉義地方法院以96年度訴字第562號判決判處有
    期徒刑10月、6月、6月、6月，定應執行刑為有期徒刑1年6
    月確定（第4案）；上開第1、2、3案，嗣經臺灣高等法院臺
    中分院以96年度聲字第693號裁定定應執行刑為有期徒刑2年
    8月確定，復經臺灣高等法院臺中分院以96年度聲減字第151
    號裁定各減刑為有期徒刑3月、7月又15日、6月，應執行有
    期徒刑1年4月確定，上開第4案則經臺灣嘉義地方法院以97
    年度聲減字第126號裁定各減刑為有期徒刑5月、3月、3月、
    3月，復經臺灣嘉義地方法院以98年度聲字第77號裁定定應
    執行刑為有期徒刑9月確定，並與前揭第1、2、3案所定之應
    執行刑有期徒刑1年4月接續執行，於97年10月31日執行完畢
    出監。詎仍不知悔改，復基於施用第一級毒品海洛因之犯意
    ，於98年2月19日13時許，在其位於彰化縣永靖鄉○○村○
    ○路239號住處，以將海洛因置入注射針筒內摻水施打手臂
    靜脈血管之方式，施用第一級毒品海洛因1次。嗣於98年2月
    20日10時30分許，因行跡可疑，為警在彰化縣埔心鄉○○路
    盤查查獲，經警徵得其同意採集其尿液送驗，結果呈嗎啡陽
    性反應，而悉上情。
二、案經彰化縣警察局員林分局報告臺灣彰化地方法院檢察署檢
    察官偵查起訴。
    理  由
一、本件被告甲○○所犯係死刑、無期徒刑、最輕本刑為3年以
    上有期徒刑以外之罪，其於準備程序就前揭被訴事實為有罪
    之陳述，經受命法官告知簡式審判程序之旨，並聽取其與公
    訴人之意見後，本院認無不得或不宜改依簡式審判程序進行
    之處，爰依刑事訴訟法第273條之1第1項、第284條之1，裁
    定本案由受命法官獨任進行簡式審判程序，合先敘明。
二、訊據被告甲○○對於上揭事實坦承不諱，且其於98年2月20
    日為警採集之尿液送驗，結果呈嗎啡陽性反應，有彰化縣警
    察局員林分局委託檢驗尿液代號與真實姓名對照認證單及詮
    昕科技股份有限公司濫用藥物尿液檢驗報告各1紙附卷可憑
    ，足徵被告之任意性自白與事實相符，可以採信。
三、按施用第一、二級毒品為犯罪行為，毒品危害防制條例第10
    條定有處罰明文。故施用第一、二級毒品者，依前揭規定本
    應科以刑罰，惟基於刑事政策，對合於一定條件之施用者，
    則依同條例第20條、第23條之規定，施以觀察、勒戒或強制
    戒治之保安處分。又毒品危害防制條例於92年7月9日修正公
    布，自93年1月9日施行。其中第20條、第23條將施用毒品之
    刑事處遇程序，區分為「初犯」及「5年內再犯」、「5年後
    再犯」。依其立法理由之說明：「初犯」，經觀察、勒戒或
    強制戒治後，應為不起訴處分或不付審理之裁定；經觀察、
    勒戒或強制戒治執行完畢釋放後，「5年內再犯」者，因其
    再犯率甚高，原實施之觀察、勒戒及強制戒治既已無法收其
    實效，爰依法追訴或裁定交付審理。至於經觀察、勒戒或強
    制戒治執行完畢釋放後，「5年後再犯」者，前所實施之觀
    察、勒戒或強制戒治已足以遮斷其施用毒品之毒癮，為期自
    新及協助其斷除毒癮，仍適用「初犯」規定，先經觀察、勒
    戒或強制戒治之程序。從而依修正後之規定，僅限於「初犯
    」及「5年後再犯」二種情形，始應先經觀察、勒戒或強制
    戒治程序。倘被告於5年內已再犯，經依法追訴處罰，縱其
    第3次（或第3次以上）再度施用毒品之時間，在初犯經觀察
    、勒戒或強制戒治執行完畢釋放5年以後，已不合於「5年後
    再犯」之規定，且因已於「5年內再犯」，顯見其再犯率甚
    高，原實施觀察、勒戒或強制戒治，已無法收其實效，即應
    依該條例第10條處罰（參照最高法院97年度第5次刑事庭會
    議決議）。查被告前於88年間因施用毒品案件，經本院以88
    年度毒聲字第4397號裁定送勒戒處所施以觀察、勒戒後，認
    無繼續施用毒品之傾向，於88年10月22日執行完畢釋放，並
    由臺灣彰化地方法院檢察署檢察官以88年度毒偵字第985號
    為不起訴處分確定；又於90年間因施用毒品案件，經本院以
    90年度毒聲字第3041號裁定送勒戒處所施以觀察勒戒後，認
    無繼續施用毒品之傾向，於90年8月15日執行完畢釋放，由
    臺灣彰化地方法院檢察署檢察官以90年度毒偵字第3252號為
    不起訴處分確定；復於91年間因施用第一、二級毒品案件，
    經本院以91年度毒聲字第906號裁定令入戒治處所施以強制
    戒治，嗣因成效經評定合格，再經本院以92年度毒聲字第49
    號裁定停止戒治，所餘戒治期間付保護管束，而於92年2月2
    5日停止處分出所，並於92年4月1日保護管束期滿未經撤銷
    停止戒治而視為執行完畢，其施用毒品犯行併經檢察官提起
    公訴，經本院以91年度訴字第739號判決各判處有期徒刑9月
    、4月，應執行有期徒刑1年確定等情，有臺灣高等法院被告
    前案紀錄表及臺灣彰化地方法院檢察署刑案資料查註紀錄表
    各1份在卷可參。是被告前因施用毒品案件，經觀察、勒戒
    執行完畢釋放後，曾於5年內再度施用毒品並經依法追訴處
    罰，縱其於本案之施用毒品犯罪時間距離初犯經觀察、勒戒
    執行完畢釋放已逾5年，仍不合於「5年後再犯」之規定，且
    因被告已於「5年內再犯」，顯見其再犯率甚高，即應依毒
    品危害防制條例第10條之規定處罰。綜上所述，本案事證明
    確，被告犯行洵堪認定，應予依法論科。
四、查海洛因係毒品危害防制條例第2條第2項第1款所稱之第一
    級毒品，依法不得持有、施用。故核被告所為，係犯毒品危
    害防制條例第10條第1項之施用第一級毒品罪。被告持有第
    一級毒品海洛因進而施用，持有之低度行為應為施用之高度
    行為所吸收，不另論罪。被告前於95年間因施用毒品案件，
    經本院以95年度員簡字第291號判決判處有期徒刑6月確定（
    第1案），又因連續施用第一級毒品案件，經本院以95年度
    訴字第874號判決判處有期徒刑1年3月，嗣經臺灣高等法院
    臺中分院以95年度上訴字第2648號判決駁回上訴而確定（第
    2案），另因竊盜案件，經本院以95年度易字第475號判決判
    處有期徒刑1年確定（第3案），又於96年間因施用毒品案件
    ，經臺灣嘉義地方法院以96年度訴字第562號判決判處有期
    徒刑10月、6月、6月、6月，定應執行刑為有期徒刑1年6月
    確定（第4案）；上開第1、2、3案，嗣經臺灣高等法院臺中
    分院以96年度聲字第693號裁定定應執行刑為有期徒刑2年8
    月確定，復經臺灣高等法院臺中分院以96年度聲減字第151
    號裁定各減刑為有期徒刑3月、7月又15日、6月，應執行有
    期徒刑1年4月確定，上開第4案則經臺灣嘉義地方法院以97
    年度聲減字第126號裁定各減刑為有期徒刑5月、3月、3月、
    3月，復經臺灣嘉義地方法院以98年度聲字第77號裁定定應
    執行刑為有期徒刑9月確定，並與前揭第1、2、3案所定之應
    執行刑有期徒刑1年4月接續執行，於97年10月31日執行完畢
    出監，有臺灣彰化地方法院檢察署刑案資料查註紀錄表及臺
    灣高等法院被告前案紀錄表各1份在卷可考，其於5年以內故
    意再犯本件有期徒刑以上之罪，為累犯，應依刑法第47條第
    1項之規定，加重其刑。爰審酌被告因施用毒品經觀察、勒
    戒、強制戒治及刑之執行後，猶未能深切體認毒品危害己身
    之鉅，及早謀求脫離毒害之道，反而伺機再犯，未見有何收
    斂、警惕之意，無視於毒品對於自身健康之戕害及國家對於
    杜絕毒品犯罪之禁令，自有使其接受相當時期監禁以敦化性
    情之必要，惟念及被告犯後尚能坦承犯行，且施用毒品固戕
    害個人健康至深，然就他人權益之侵害仍屬有限，及其素行
    、犯罪之動機、目的、手段、智識程度等一切情狀，量處如
    主文所示之刑，以示懲儆。
據上論斷，應依刑事訴訟法第273條之1第1項、第299條第1項前
段，毒品危害防制條例第10條第1項，刑法第11條前段、第47條
第1項，判決如主文。
本案經檢察官陳茂榮到庭執行職務。
中    華    民    國    98    年    5     月    26    日
                  刑事第二庭          法  官  尚安雅
以上正本證明與原本無異。
如不服本判決，應於收受判決後10日內向本院提出上訴書狀，並
應敘述具體理由；其未敘述上訴理由者，應於上訴期間屆滿後20
日內向本院補提理由書（均須按他造當事人之人數附繕本「切勿
逕送上級法院」）。
中    華    民    國    98    年    6     月     1    日
                                      書記官   陳文俊
附錄本案論罪科刑法條全文：
毒品危害防制條例第10條
施用第一級毒品者，處 6 月以上 5 年以下有期徒刑。
施用第二級毒品者，處 3 年以下有期徒刑。


司法院資訊處製作；財團法人民間司法改革基金會備份。
